【裁判字號】    88,交訴,211
【裁判日期】    890531
【裁判案由】    過失致死
【裁判全文】
臺灣臺南地方法院刑事判決                        八十八年度交訴字第二一一號
    公  訴  人  臺灣台南地方法院檢察署檢察官
    被      告  甲○○
右列被告因業務過失致死案件，經檢察官提起公訴 (八十八年度偵字第五三一四號)
，本院判決如左：
    主  文
甲○○從事業務之人，因業務上之過失致人於死，處有期徒刑貳年肆月。
    事  實
一、甲○○係營業大貨車之司機，為從事駕駛業務之人，於民國（下同）八十八年四
    月八日七時五十分許，駕駛車牌號碼ＧＷ─２９７號曳引砂石車，沿台南縣麻南
    公路，由南往北方向行駛，途經台南縣麻豆鎮安東里一二０─一號前之交岔路口
    ，應注意該路段限速時速五十公里，且汽車行駛至交岔路口，應遵守燈光號誌，
    而依當時情形，又無不能注意之情事，竟疏未注意，於面對圓形紅燈竟未停止通
    行，仍以時速八十公里以上之速度急馳通過。適李景參騎駛車牌號碼ＵＷＰ─７
    １６號機車，由西向東方向通過上開交岔路口，甲○○所駕駛上開曳引砂石車煞
    避不及，左後車輪擦撞李景參所騎之機車，致李景參人車倒地，因對衝性腦挫傷
    合併顱內出血，送醫不治死亡。
二、案經臺灣臺南地方法院檢察署檢察官自動檢舉偵查起訴。
    理  由
一、訊據被告甲○○固坦承駕駛上開砂石曳引車於右揭時地與李景參所騎之機車發生
    事故，並自承確有過失，惟仍辯稱：係李景參闖紅燈撞及伊所駕駛之砂石曳引車
    左後車輪，伊當時車速僅時速五十五公里云云。惟查：
(一)、依卷附道路交通事故調查報告表之現場圖所示，被告所駕之上開砂石曳引車所
      留下之煞車痕在外側車道，長為左五十．三公尺，右五十．五公尺。依「一般
      公路汽車煞車距離、行車速度對照表」觀之，被告所駕之車時速已達八十公里
      以上。被告所辯其時速為五十五公里云云，顯不可採。而該路段限速為時速五
      十公里，亦有道路交通事故調查報告表乙紙附卷可稽，被告顯已超速行駛。
(二)、依卷附道路交通事故調查報告表之現場圖及現場照片所示，被告所駕之車係於
      通過交岔路口後始留下煞車痕；又依被告所述及其所駕上開砂石曳引車之撞擊
      點照片所示，撞擊點係於左側後車輪。據此，被告所駕之上開曳引砂石車，係
      於車身前半部已通過上開交岔路口時，始擦撞被害人李景參所騎之機車。而被
      告於警訊時供稱：「當時我曳引車經過安業太子宮十字路口，發現李景參駕駛
      ＵＷＰ─７１６號輕機車撞及我砂石車車斗左側輪胎後，我發現即煞車…」，
      再被告於偵訊時供稱：「 (問：有否看到死者所騎之機車通過交岔路口﹖) 我
      由後視鏡看到他 (死者李景參)，我本來走內側車道，由後視鏡看到他才轉入
      外車道，我車身過一半以上，才從後視鏡看到死者機車」。綜此，依被告所駕
      之曳引砂石車之重量及行車速度以觀，被告所駕之砂石曳引車左側後輪胎擦撞
      李景參所騎之機車，被告實難查覺。且依一般駕駛習慣，行車經過交岔路口，
      駕駛人應係注意車前之狀況，鮮有由後視鏡注意車後之情況者。再被告原係行
      駛內側車道，被告既於發現所駕之曳引砂石車左側後車輪與死者李景參所騎之
      機車發生擦撞時即煞車，被告實無轉入外側車道緊急煞車之理，蓋死者之機車
      係與被告所駕之曳引砂石車左側後輪擦撞，被告並非閃避死者所騎之機車，被
      告於發現後，事故已發生，實無緊急煞車之必要，更無由內側車道轉入外側車
      道緊急煞車之必要，況由內側車道轉入外側車道緊急煞車，非僅容易發生另一
      事故，亦有造成車輛失控翻覆之危險，被告係職業駕駛人，於緊急情況下理當
      不應有此反應。據上述以斷，本件事故之發生，應係被告駕駛上開曳引砂石車
      超速行駛內側車道，見死者李景參騎機車通過上開交岔路口，為閃避李景參所
      騎之機車，始由內側車道轉入外側車道，致左側後輪擦撞李景參之機車，被告
      方緊急煞車，被告所辯於通過上開交岔路口，由後視鏡發現李景參所騎之機車
      撞及伊所駕之曳引砂石車，實無可採。
(三)、再證人李佩珊證稱：八十八年四月八日七時五十分許，伊要去買東西，經過上
      開交岔路口，目擊本件車禍事故之發生，當時被告甲○○所駕之曳引砂石車速
      度很快，而且闖紅燈，致擦撞李景參所騎之機車等語。據此足見係被告闖紅燈
      以致肇事，被告辯稱係死者李景參闖紅燈，顯為卸責之詞。
(四)、按行車速度，依標誌之規定，道路交通安全規則第九十三條定有明文。再車輛
      面對圓形紅燈表示禁止通行，不得超越停止線或進入路口，道路交通標誌標線
      號誌設置規則第二百零六條第五款第一目定有明文。又汽車行駛至交岔路口，
      其行進應遵守燈光號誌之指示，道路交通安全規則第一百零二條第一項第一款
      亦有明文。被告駕車自應注意上述道路交通安全規定，而上開路段限速五十公
      里，依當時情況，被告亦無不能注意之情事，詎竟未注意及此，於限速五十公
      里之路段，貿然以時速超過八十公里之速度急馳，並闖紅燈以致左後輪擦撞被
      害人所騎之機車，被告顯有重大過失。本件經送台灣省台南區車輛行車事故鑑
      定委員會鑑定結果，亦認定被告應負全部過失責任，此有該會八十八年九月二
      十八日南鑑字第八八０九七八號鑑定意見書在卷可憑。而被害人因本件車禍致
      因對衝性腦挫傷合併顱內出血死亡，業經公訴人督同檢驗員相驗屬實，製有相
      驗筆錄、相驗屍體證明書、驗斷書在卷可憑。被告過失行為，與被害人死亡間
      ，自有相當因果關係，事證明確，被告犯行洵堪認定。
二、核被告所為，係犯刑法第二百七十六條第二項業務過失致死罪，本院審酌被告之
    品性、過失程度極端嚴重、犯罪所生危害，按被告駕駛曳引砂石車，行經有號誌
    之交岔路口，以超過八十公里之時速急馳，闖紅燈以致肇事，視道路交通安全規
    定如無物，危及所有道路使用人，且於犯後仍飾詞狡辯被害人闖紅燈，圖免罪責
    ，事後復未與被害人家屬和解賠償等一切情狀，從重量處如主文所示之刑，以示
    懲儆。
據上論斷，應依刑事訴訟法第二百九十九條第一項前段、刑法第二百七十六條第二項
、罰金罰鍰提高標準條例第一條前段，判決如主文。
本案經檢察官張太龍到庭執行職務
中    華    民    國      八十九      年      五      月     三十一     日
                                臺灣臺南地方法院交通法庭
                                        法  官  張      菁
右正本證明與原本無異。
如不服本判決，應於判決送達後十日內向本院提出上訴狀( 應附繕本 )。
                                        書記官  林  木  村
中    華    民    國      八十九      年      五      月     三十一     日
附錄本案論罪法條：
刑法第二百七十六條第一項、第二項
  因過失致人於死者，處二年以下有期徒刑、拘役或二千元以下罰金。
  從事業務之人，因業務上之過失犯前項之罪者，處五年以下有期徒刑或拘役，得併
  科三千元以下罰金。


司法院資訊處製作；財團法人民間司法改革基金會備份。
